【裁判字號】    89,上訴,1204
【裁判日期】    891020
【裁判案由】    誣告
【裁判全文】
臺灣高等法院高雄分院刑事判決                  八十九年度上訴字第一二０四號
    上  訴  人  臺灣高雄地方法院檢察署檢察官
    被      告  乙○○
右上訴人因被告誣告案件，不服臺灣高雄地方法院八十九年度訴字第二二七號，中華
民國八十九年五月二十六日第一審判決（起訴案號：臺灣高雄地方法院檢察署八十八
年度偵字第二九○九八號）提起上訴，本院判決如左：
    主  文
上訴駁回。
    理  由
一、公訴意旨略以：被告乙○○明知其於八十八年八月七日九時二十分許，在高雄市
    楠梓區○○路二一三號，因其打壞甲○○所有之掃把後，經甲○○要求而自行交
    付新台幣（下同）二千元作為賠償之用，甲○○並未搶奪其手上現金二千元，竟
    意圖使甲○○受刑事處分，而向該管之高雄市政府警察局楠梓分局加昌派出所員
    警誣告甲○○搶奪其現金二千元，使甲○○被移送偵辦。因認被告涉有刑法第一
    百六十九條第一項之誣告罪嫌等語。
二、公訴人認被告乙○○涉有右揭犯行，無非以右揭事實，業據被害人甲○○指述綦
    詳，核與現場目擊證人王雅苓結證情節相符。衡以被害人係體型瘦弱女子，而被
    告則係壯男子，若被害人真有搶奪被告手上現金之舉動，則被告當無不奪回之理
    。且被告亦於警訊中坦承打壞被害人所有之掃把乙節不諱，更足見被害人及證人
    王雅苓所陳述足堪採信，為其主要論據。
三、按犯罪事實應依證據認定之，無證據不得推定其犯罪事實。且不能證明被告犯罪
    者，應諭知無罪之判決，刑事訴訟法第一百五十四條、第三百零一條第一項定有
    明文。又認定不利於被告之事實，須依積極證據，苟積極證據不足為不利於被告
    事實之認定時，即應為有利於被告之認定，更不必有何有利之證據，故犯罪事實
    之認定，應憑真實之證據，倘證據是否真實尚欠明顯，自難以擬制推測之方法，
    為其判斷之基礎。另按刑法第一百六十九條第一項誣告罪之成立，以告訴人所訴
    被訴人之事實必須完全出於虛構為要件，若有出於誤會或懷疑有此事實而為申告
    ，以致不能證明其所訴之事實為真實，縱被訴人不負刑責，而告訴人本缺乏誣告
    之故意，亦難成立誣告罪名，最高法院三十年度上字第八一六號、五十三年台上
    字第六五六號、四十四年臺上字第八九二號分別著有判例。
四、被告經傳未到，原審訊據被告堅決否認有何誣告之犯行，辯稱：伊沒有誣告行為
    ，當時伊拿錢放在手上被甲○○拿走，伊認為她是搶奪，因為伊並沒有要交錢，
    伊把錢拿出來只是要表明伊有錢，伊並未弄壞甲○○的掃把等語。經查：被害人
    甲○○於原審審理及本院調查中供稱：房子是我跟被告租的，被告係我姐夫，當
    天我在開店，他弄壞了我的掃把，他是故意弄的，我並未要他賠，是他自己拿出
    一千元放在手上，我主動拿過來，後來我不理他就坐在櫃台打電話叫我姊姊來處
    理，他就弄壞我的電話後又丟了一千元放在櫃台就走了等語。又供稱：掃把一支
    八十元，我知道他有喝酒，我是要把一千元拿起來交給我姊姊等語。目擊證人王
    雅苓於本院中結證稱：被告拿出一千元在手上說一千元要買幾隻掃把都可以，我
    大嫂甲○○出手就把錢接過來，另被告將電話打壞後，把另一千元放在桌上，我
    大嫂也把錢收起來，被告就去出去，警察就來了等語。參以本件上開掃把一支價
    錢為八十元，為被害人所陳述無訛，則被告弄壞被害人之掃把，依損害賠償之關
    係，以賠償被害人所受之損害八十元，始為合理，是被告自口袋拿出一千元放在
    手上既係甲○○主動拿過去，則被告所辯其拿出一千元放在手上只是表明其有錢
    賠償損害之掃把，並非要將一千元給被害人等語，應可採信，蓋上開損害之掃把
    既僅值八十元，被告豈願以一千元賠償，所辯應可採信。準此被告既不願以一千
    元賠償，且放在手上之一千元亦係甲○○所主動拿過去，是其主觀上認定係甲○
    ○搶奪其金錢，而向警察局報案，自不得認被告提起搶奪之告訴為憑空捏造，而
    有誣告之故意。另被告砸電話機後，只是把另一千元放在桌上，而甲○○在被告
    並無明確表明該一千元係要賠償話機費用前，伸手又將該方在桌上一千元拿走，
    則被告主觀上認甲○○搶奪其金錢，亦無憑空捏造，難認有誣告之故意。至於甲
    ○○因證據不足經檢察官為不起訴處分，亦不能以甲○○已經不起訴處分，而認
    定被告有憑空捏造之情事，是被告所辯並無誣告之故意，應可採信。
五、綜上所述，揆諸前揭三意旨，被告所為核與誣告罪之構成要件有間，此外，查無
    其他積極證據足資認定被告有公訴人所指誣告之犯行，被告誣告犯罪不能證明，
    原審因而為被告無罪之諭知，核無不合，檢察官上訴意旨，仍執前詞，指摘原判
    決不當，非有理由，應予駁回。
六、被告經合法傳喚，無正當理由未到庭，爰不待其陳述逕行判決。
據上論結，應依刑事訴訟法第三百六十八條、第三百七十一條，判決如主文。
本案經檢察官林炎昇到庭執行職務。
中    華    民    國     八十九     年       十       月      二十      日
                              臺灣高等法院高雄分院刑事第八庭
                                  審判長法官  郭雅美
                                        法官  張盛喜
                                        法官  莊飛宗
右正本證明與原本無異。
檢察官如不服本判決，應於判決送達後十日內向本院提出上訴狀，其未述理由者並
應於提出上訴狀後十日內向本院補提理由書（應附繕本)。
                                      書記官  張宗芳
中    華    民    國     八十九     年       十       月      二十三    日
                                                                        Ｑ


司法院資訊處製作；財團法人民間司法改革基金會備份。
